臺灣雲林地方法院民事判決
109年度訴字第467號
原      告  吳麗玉  
訴訟代理人  吳添丁  
被      告  張淑玲  
訴訟代理人  陳當林  
被      告  陳金龍  
訴訟代理人  李庭維  
被      告  張清枝  
            張明璋  
兼 上 一人
訴訟代理人  張清泉  
上列當事人間請求分割共有物事件，本院於民國110 年2月9日言
詞辯論終結，判決如下：
    主  文
兩造共有坐落雲林縣○○鎮○○段○○地號、面積一二二一平方公尺土
地，分割如附圖即雲林縣虎尾地政事務所民國一百一十年三月四
日土地複丈成果圖（即丙案）所示，即：
㈠編號Ａ部分、面積一四五平方公尺土地，分由被告陳金龍取得
　。
㈡編號Ｂ部分、面積一二九點三三平方公尺土地，分由被告張淑玲
  取得。
㈢編號Ｃ部分、面積四○七平方公尺土地，分由原告取得。
㈣編號Ｄ部分、面積五三九點六七平方公尺土地，分由被告張清泉
  、張清枝及張明璋共同取得，並依分得土地面積比例保持共有
  。
被告陳金龍應按附表二所示之金額補償被告張淑玲、張清枝、張
明璋及張清泉。
訴訟費用由兩造依附表一所示之應有部分比例負擔。
    事實及理由
壹、程序部分:
    被告張清枝未於言詞辯論期日到場，核無民事訴訟法第386 
    條各款所列情形，爰依原告之聲請，由其一造辯論而為判決
    。
貳、實體部分:
一、原告主張：坐落雲林縣○○鎮○○段00地號、面積1,221 平方公
    尺土地（下稱系爭土地）為兩造所共有，各共有人之應有部
    分如附表一應有部分比例欄所示。又系爭土地為鄉村區乙種
    建築用地，並無因法令規定或使用目的不能分割，共有人間
    亦無訂有不分割之協議，然共有人間就分割方法不能協議決
    定，爰訴請裁判分割。分割方案，依雲林縣虎尾地政事務所
    （下稱虎尾地政）土地複丈成果圖甲、乙、丙案均可等語。
二、被告抗辯:
㈠、被告張淑玲、陳金龍部分:依甲、乙、丙哪一方案分割均可
　　，如分得土地面積有增減，同意依系爭土地公告現值加六成
    計算找補等語。
㈡、被告張清泉、張明璋部分:同意與張清枝保持共有，並希望依
    丙案分割，比較公平，同意系爭土地公告現值加六成計算找
    補標準，如所有建物在他人分得的土地上，願意拆給分得的
    共有人等語。
㈢、被告張清枝未於言詞辯論期日到場，惟據其於勘驗期日到場
    稱:同意與張清泉、張明璋等人保持共有等語。
三、得心證之理由:
㈠、按各共有人，除法令另有規定外，得隨時請求分割共有物。
    但因物之使用目的不能分割或契約訂有不分割之期限者，不
    在此限。又共有物之分割，依共有人協議之方法行之。分割
    之方法不能協議決定，或於協議決定後因消滅時效完成經共
    有人拒絕履行者，法院得因任何共有人之請求，以原物分配
    於各共有人，民法第823 條第1 項及第824 條第1 項、第2
    項第1 款分別定有明文。查原告主張系爭土地為兩造所共有
　　，各共有人之應有部分如附表一應有部分欄所示，使用地類
    別為鄉村區乙種建築用地，並無因法令規定或使用目的不能
    分割，共有人間亦無訂有不分割之協議，然共有人間就分割
    方法不能協議決定等情，為到場被告等人所不爭執，並有原
    告提出之系爭土地登記第一類謄本載明在卷可按（第53至55
    頁），且參酌本院為本件分割事件開庭時，有部分共有人未
    能到場之情節，足信屬實。從而，原告請求裁判分割系爭土
    地，於法有據，應予准許。
㈡、查系爭土地面臨土庫鎮崙內路，其上西邊依序有被告張淑玲
    及陳金龍所有之二層加強磚造樓房，分別位於如附圖編號B
　　、A部分，被告陳金龍所有A部分建物後方（北邊）並有加蓋
    一樓磚造鐵皮頂廚房;系爭土地北邊則有張清泉的一樓磚造
    水泥瓦頂平房之一條龍建物，該建物東端並有加蓋一層磚造
    水泥瓦頂倉庫連接使用;系爭土地東南角，亦有張清泉所有
    一層磚造水泥瓦頂、部分鐵皮頂房屋等情，業經本院會同兩
    造及虎尾地政人員履勘現場明確，並製有勘驗筆錄、現場照
    片，及有虎尾地政民國109年7月6日土地複丈成果圖等在卷
    可參（本院卷第61至69頁、第85至87 頁），足信無誤。本
    院審酌系爭土地上開使用之現況，與到場之共有人均同意依
    如附圖（即丙案）所示之方案分割，且經本院將全部分割方
    案寄送未到場之被告，其未到場或具狀表示任何意見，可見
    其對分割方案並無意見，應符合各共有人之意願; 且如依附
    圖（丙案）所示之方案分割，符合大多數共有人就系爭土地
    分管占有使用之現況，避免延伸拆屋還地之糾紛;各共有人
    得分土地並得保持完整，能充分利用、發揮各分得土地之經
    濟價值等情，本院認依附圖（丙案）所示分割方法分割為適
    當，爰判決如主文第1 項所示。
㈢、再者，以原物為分配時，如共有人中，有不能按其應有部分
    受分配者，得以金錢補償之，民法第824 條第3 項亦有明文
    規定。查兩造共有系爭土地，應有部分詳如附表一所示，因
    採附圖所示方法分割後，各共有人分得之土地面積與應有部
    分換算土地面積，與分得之增減土地面積均有如附圖（丙案
    ）說明附表所示。而到場被告等均同意依系爭土地公告現值
    每平方公尺新台幣（下同）2,900 元，加六成即每平方公尺
    4,640元（計算式:2,900X1.6=4,640）為標準計算相互補償
    之金額，本院自應予以尊重。依此計算，共有人間應提出補
    償及受補償之金額如附表二所示，故判決如主文第2 項所示
    。
四、訴訟費用之負擔：按分割共有物事件乃具非訟事件之性質，
    法院斟酌何種分割方法較能增進各共有人分得土地之經濟效
    益，並兼顧兩造之公平、利益，以決定適當之分割方法，不
    因何造起訴而有不同，故原告本件請求裁判分割共有物雖有
    理由，然由敗訴之當事人負擔全部訴訟費用顯失公平，應依
    民事訴訟法第80條之1 規定，命勝訴之原告負擔部分訴訟費
    用。且共同被告就系爭土地之應有部分比例亦有不同，於本
    件訴訟之利害關係顯有差異，應由本院依同法第85條第1 項
    後段規定，酌量其等利害關係之比例，命共有人全體按其應
    有部分比例負擔本件訴訟費用，方屬公平，故命本件訴訟費
    用由兩造按附表一所示之應有部分比例負擔。
五、訴訟費用負擔之依據: 民事訴訟法第78條、第80條之1 、第
    85條第1 項後段，判決如主文。
中　　華　　民　　國　 110　　年　　3　 　月　　9 　　日
                  民事第一庭    法  官  黃一馨

以上正本係照原本作成
如對本判決上訴，須於判決送達後廿日內向本院提出上訴狀。如
委任律師提起上訴者，應一併繳納上訴審裁判費。
中　　華　　民　　國　 110　　年　　3　 　月　　9 　　日
                                書記官　鄭夙惠

附表一:
共有人 應有部分 陳金龍 2/18 吳麗玉 2/6 張清泉 2656/12960 張清枝 39/324 張明璋 1544/12960 張淑玲 4/36 


附表二：各共有人間應互為找補之金額（單位：新臺幣         ，元以下四捨五入）      應補償人及應負補償之金額 受補償人及應受補償之金額（元以下不計）      張清泉 張清枝 張明璋 張淑玲 合計 陳金龍 6,357 3,758 3,758 29,418 43,291